【裁判字號】    98,台上,649
【裁判日期】    980410
【裁判案由】    塗銷抵押權登記
【裁判全文】
最高法院民事裁定              九十八年度台上字第六四九號
上  訴  人  丙 ○ ○
訴訟代理人  曾 孝 賢律師
被 上訴 人  甲 ○ ○
            乙 ○ ○
上 列二 人
法定代理人  丁○○○
上列當事人間請求塗銷抵押權登記事件，上訴人對於中華民國九
十八年一月十四日台灣高等法院第二審判決（九十七年度重上字
第二九一號），提起上訴，本院裁定如下：
    主  文
上訴駁回。
第三審訴訟費用由上訴人負擔。
    理  由
按上訴第三審法院，非以原判決違背法令為理由，不得為之。又
提起上訴，上訴狀內應記載上訴理由，表明原判決所違背之法令
及其具體內容，暨依訴訟資料合於該違背法令之具體事實，其依
民事訴訟法第四百六十九條之一規定提起上訴者，並應具體敘述
為從事法之續造、確保裁判之一致性或其他所涉及之法律見解具
有原則上重要性之理由。同法第四百六十七條、第四百七十條第
二項分別定有明文。而依同法第四百六十八條規定，判決不適用
法規或適用不當者，為違背法令；依同法第四百六十九條規定，
判決有該條所列各款情形之一者，為當然違背法令。是當事人提
起上訴，如以同法第四百六十九條所列各款情形為理由時，其上
訴狀或理由書應表明該判決有合於各該條款規定情形之具體內容
，及係依何訴訟資料合於該違背法令之具體事實。如依同法第四
百六十八條規定，以原判決有不適用法規或適用法規不當為理由
時，其上訴狀或理由書應表明該判決所違背之法令條項，或有關
判例、解釋字號，或成文法以外之習慣或法理等及其具體內容，
暨係依何訴訟資料合於該違背法令之具體事實，並具體敘述為從
事法之續造、確保裁判之一致性或其他所涉及之法律見解具有原
則上重要性之理由。上訴狀或理由書如未依上述方法表明，或其
所表明者與上開法條規定不合時，即難認為已合法表明上訴理由
，其上訴自非合法。本件上訴人對於原判決提起上訴，雖以該判
決違背法令為由，惟核其上訴理由狀所載內容，徒就原審取捨證
據、認定事實之職權行使，所為：被上訴人之被繼承人陳德合，
固於死亡前一個月之民國九十五年四月二十八日，將其所有如原
判決附表所示之不動產，設定最高限額新台幣（下同）六百萬元
之抵押權（下稱系爭抵押權）予上訴人。但被上訴人既否認上訴
人有交付該抵押權所擔保之借款予陳德合，且陳德合早於八十二
年間經新光醫院診斷為疑患精神分裂症，無經營生意之可能，並
因精神障礙，領有身心障礙手冊。而上訴人又始終無法就貸與陳
德合款項之時間、金額、利息、交付方式等相關事項，為確實之
說明。再參酌其自承僅靠打零工維生，衡情應無資力貸與陳德合
鉅額款項，其提出之本票及系爭委託書，即均不足以證明確有交
付陳德合借款之事實。是被上訴人主張系爭抵押權並無所擔保之
借款債權存在，於該抵押權之存續期間在一百三十五年四月二十
四日屆滿前，亦因陳德合之死亡而顯無可能與上訴人發生債權債
務關係。據以訴請上訴人塗銷該抵押權之設定登記，即屬有理等
論斷，指摘其為不當。而未表明該判決所違背之法令及其具體內
容，暨依訴訟資料合於該違背法令之具體事實，並具體敘述為從
事法之續造、確保裁判之一致性或其他所涉及之法律見解具有原
則上重要性之理由，難認其已合法表明上訴理由。依首揭說明，
應認其上訴為不合法。
據上論結，本件上訴為不合法。依民事訴訟法第四百八十一條、
第四百四十四條第一項、第九十五條、第七十八條，裁定如主文
。
中    華    民    國  九十八  年    四    月    十    日
                      最高法院民事第三庭
                          審判長法官  蘇  茂  秋
                                法官  陳  碧  玉
                                法官  王  仁  貴
                                法官  張  宗  權
                                法官  吳  麗  女
      本件正本證明與原本無異
                                      書  記  官
中    華    民    國  九十八  年    四    月  二十二  日
                                                      v


司法院資訊處製作；財團法人民間司法改革基金會備份。
